最　高　行　政　法　院　判　決　　　　　　　　　　九十一年度判字第四一二號
　　再 審原 告　甲○○○○
　　代　表　人　乙○○
　　訴訟代理人　陳聰能　律師
　　再 審被 告　臺中市稅捐稽徵處
　　代　表　人　陳守信
右當事人間因營業稅事件，再審原告對本院中華民國八十九年四月二十一日八十九年
度判字第○一二一七號判決提起再審之訴。本院判決如左：
　　主  文
再審之訴駁回。
再審訴訟費用由再審原告負擔。
　　事  實
緣再審被告依據聯合信用卡處理中心提供再審原告民國八十三年六至十二月及八十五
年一至六月間客戶簽帳卡明細資料，與其同期間已開立之統一發票逐筆勾稽，發現再
審原告八十三年六至十二月漏開統一發票新台幣（以下同）一二、五五○、○九五元
，八十五年一至六月漏開統一發票一一、二三七、七五○元，又依據該處理中心所提
供八十四年台灣美國運通國際有限公司及美國商業銀行信用卡請款資料查核清冊所載
請款總額五四、三五二、七三一元（含稅），扣除當年度不包括現金部分之申報銷售
額二九、二三五、○四五元，發現八十四年度再審原告漏開統一發票金額二五、一一
七、六八六元，總計再審原告八十三、八十四、八十五年度漏報銷售額四八、九○五
、五三一元，未依法開立統一發票致漏報銷售額，計逃漏營業稅二、三二八、八三五
元。案經再審被告於八十五年八月十五日查獲，應補徵營業稅二、三二八、八三五元
部分，再審原告於裁罰處分核定前自行補報，並於八十五年十二月二十八日繳納在案
。再審被告乃依八十四年八月二日修正公布之營業稅法第五十一條第三款規定，按所
漏稅額二、三二八、八三五元科處三倍之罰鍰計六、九八六、五○○元（計至百元止
），再審原告不服，循序提起訴願、再訴願，均遭決定駁回，提起行政訴訟，亦經本
院八十九年四月二十一日八十九年度判字第○一二一七號判決（下稱原判決）駁回其
訴，再審原告仍不服，復對該判決提起再審之訴。茲摘兩造訴辯意旨於次：
再審原告起訴意旨及補充理由略謂：一、按「當事人主張之事實，經他造於準備書狀
內或言詞辯論時或在受命法官、受託法官前自認者，無庸舉證。」民事訴訟法第二百
七十九條第一項定有明文。又「本法未規定者，準用民事訴訟法。」為行政訴訟法第
三十三條所定。本件漏報銷售額事件，再審被告於八十五年八月十五日即已查獲，再
審被告在作成處分書前，再審原告與再審被告多次接洽本案，經再審被告所屬人員告
知，如再審原告在再審被告作成裁罰處分核定前自行繳納稅款者，則僅按所漏稅額科
處三倍罰鍰，至於所漏稅額如有爭執，可另行依行政救濟程序要求退還，如未先行繳
納，再審被告即按所漏稅額科處五倍罰鍰云云。故再審原告雖對漏稅額二、三二八、
八三五元尚有爭執，惟恐再審被告依其所認定之漏稅額科處五倍之罰鍰，不得已在再
審被告作成處分前之八十五年十二月二十八日繳納該二、三二八、八三五元。再審原
告繳納上開款項後，嗣於復查、訴願、再訴願及行政訴訟之過程中，均一再爭執並無
漏稅二、三二八、八三五元，且從未於準備書狀內或言詞辯論時或在受命法官、受託
法官前自認漏稅二、三二八、八三五元，顯見再審原告無合於民事訴訟法第二百七十
九條第一項所定「自認」之事實，要難認再審原告業已自認漏稅二、三二八、八三五
元。然原判決竟僅憑再審被告未避免高倍罰鍰而自行繳納稅款之事實即於判決理由內
謂：「．．．，應認被告主張本件原告違章漏稅之事實，業經原告自認，被告無庸舉
證，本應認定本件原告違章之事實為真正。．．．」，顯已違背民事訴訟法第二百七
十九條第一項規定，適用法規顯有錯誤。且鈞院另案八十九年度判字第二四七三號判
決，認為本件是否有重複核定漏報金額及溢繳稅款一、一一九、六五八元之情事，再
審被告未予詳細查明，將再訴願決定、訴願決定及原處分均撤銷在案，益見原判決認
定再審原告已自認漏稅二、三二八、八三五元，適用法規顯有錯誤。二、再審原告主
張信用卡之帳款，部分為客戶或舞小姐刷卡借用現金，而非營業銷售額一事，再審原
告在再審被告作成處分前，曾將所主張之各筆借款部分，請各借款人依其實際借貸情
形在聯合信用卡處理中心所提供之客戶簽帳卡明細資料上簽名，以示該筆款項為其所
借用，而非營業銷售額，並將該資料交再審被告審核，該證物未經再審被告於訴訟中
提出，再審原告因已將該證物交予再審被告，且未另加影印存底，故在前訴訟程序中
不能利用該證物。嗣鈞院為原判決後，經再審被告同意再審原告前往影印該證物，再
審原告始得利用該證物，自有（舊）行政訴訟法第二十八條第十款之再審原因。三、
綜上，請廢棄原判決，並為撤銷再訴願、訴願決定及原處分之判決等語。
再審被告答辯意旨略謂：按民事訴訟法第四百九十六條第一項第一款所謂適用法規顯
有錯誤，係指確定判決所適用之法規顯然不合法律規定，或與解釋判例顯然違反者而
言。至於法律上見解之歧異，再審原告對之縱有爭執，要難謂為適用法規錯誤，而據
為再審之事由。又「當事人對於本院判決提起再審之訴，須有民事訴訟法第四百九十
二條所定各款情形之一者，始得為之。．．其第十一款所謂發見未經斟酌之證物，係
指該項證物未經斟酌，且在前訴訟程序中不知有此，現始知之者而言，否則均非合於
法定之要件。」行政法院四十三年裁字第二二號判例可參。再審原告申請復查時雖主
張信用卡金額非全為銷售額，有的為客戶或小姐刷卡借用現金，為並未舉證以實其說
，再審被告二次函請再審原告就上開復查主張提示佐證資料，再審原告始檢送服務小
姐在明細表上簽名（藝名）資料，但未檢附小姐簽帳卡號憑供與簽帳卡資料比對，所
訴自不足採。上開明細表及不足採據理由。再審被告除將系爭資料檢附於行政救濟卷
內，亦於各行政爭訟程序中，依再審原告一再之主張加以辯明在案，證諸訴願、再訴
願決定書及行政訴訟判決書所載已明，所述該證物未經於訴訟中提出，顯非事實。況
該證物在前訴訟程序已為再審原告所知悉，再審原告以「發現未經斟酌之重要證物」
為由提起再審之訴，顯非合於法定之要件。基上，本件再審之訴核無理由，請予駁回
等語。
　　理  由
按所謂發見未經斟酌之證物或得使用該證物，係指在前訴訟中不知有此項證物之存在
，或雖知之而不能使用，今始發見或始得予以使用者而言。若在前訴訟中已經提出之
證物，並經原判決加以論斷，未予採取者，自不足復援之為再審之原因。本院四十七
年裁字第七○號著有判例。又再審之訴，雖有再審理由，法院如認原判決為正當者，
應以判決駁回之。（舊）行政訴訟法第三十三條準用民事訴訟法第五百零四條著有明
文。（相當於現行行政訴訟法第二百八十條）。查原判決以「經查本件原告（即本件
再審原告，下同）因信用卡帳款漏報營業額，經被告（即本件再審被告，下同）於八
十五年八月十五日查獲，應補徵營業稅二、三二八、八三五元部分，業據原告自認屬
實，自行補報並於八十五年十二月二十八日繳納在案，有申請書及台中市營業人銷售
額與稅額申報書附原處分可稽。依上開規定，應認被告主張本件原告違章漏稅之事實
，業經原告自認，被告無庸舉證，本應認定原告本件違章之事實為真正，原告空言主
張有重複核定漏報金額及有溢繳稅款一、一一六、六八八元，應予扣除罰鍰及退還云
云，本難採信。」經核此部份理由與（舊）行政訴訟法第三十三條準用民事訴訟法第
二百七十九條第一項所定：「當事人主張之事實，經他造於準備書狀內或言詞辯論時
或在受命法官、受託法官前自認者，無庸舉證。」似有未符。惟原判決理由繼稱：「
況原處分核課原告八十三年度及八十五年度漏開銷售額係依據聯合信用卡處理中心提
供之客戶簽帳卡明細資料（MICROFILM DATA）與原告同期間已開立之統一發票逐筆勾
稽，而查獲原告八十三年六至十二月漏開統一發票一二、五五○、○九五元，八十五
年一至六月漏開統一發票一一、二三七、七五○元，有上開客戶簽帳卡明細資料及統
一發票資料附原處分卷可稽，此部分漏稅額係逐筆核對，自屬較為正確有據。而八十
五年度美國運通及美國商銀之簽卡資料因僅有總金額五四、三五二、七三一元，並無
逐筆明細，被告乃從現金交易部分僅為總申報銷售額百分之一認定該年度銷售總額，
雖對原告較為有利，惟其查核本較前開逐筆核對者不精確，被告予以分別以不同計算
方式查核，難謂處理過程缺乏客觀公平，或有重複核定漏報金額，溢繳稅款之情事。
」由此部分理由可知原判決認定再審原告有漏開發票之違章行為，並非僅憑前述之所
謂「自認」，而係另依據聯合信用卡處理中心提供之客戶簽帳卡明細資料與再審原告
同期間已開立之統一發票逐筆勾稽，而查獲再審原告八十三年六至十二月漏開統一發
票一二、五五○、○九五元，八十五年一至六月漏開統一發票一一、二三七、七五○
元，暨由美國運通及美國商銀之簽卡資料，因僅有總金額五四、三五二、七三一元，
並無逐筆明細，乃從現金交易部分僅為總申報銷售額百分之一認定再審原告八十四年
度漏開統一發票金額二五、一一七、六八六元，此有客戶簽帳卡明細資料及統一發票
資料附原處分卷可稽。則原判決以此認定再審原告有前述違章事實，仍屬有據，故原
判決理由援引民事訴訟法第二百七十九條第一項自認之規定，雖有不當，然原判決依
其他理由仍屬正當，揆諸上揭規定，自應以判決駁回再審之訴。至本院另案判決之認
定，亦難遽作為原判決再審之事由。又再審被告主張其於復查階段提出之經各借款人
簽名之簽帳卡明細資料，未經原判決斟酌乙節，經查再審被告業將系爭資料檢附於行
政救濟卷內，並於各行政爭訟程序中，依再審原告一再之主張加以辯明在案，此由訴
願、再訴願決定書及行政訴訟判決書所載已明，原判決理由亦已敘明「再審原告自承
無法提出借款客戶及舞女小姐之姓名以供查證，其空言主張，亦不足採。」足見此項
證物前訴訟中已經提出，並經原判決加以論斷，揆諸首引判例意旨，自不足復援之為
再審之原因。況該資料上只有舞小姐之花名，而無其本名或其他詳細資料，自無從採
為有利再審原告之證據。從而，本件再審之訴難認有理由，應予駁回。
據上論結，本件再審之訴為無理由，爰依行政訴訟法施行法第二條、行政訴訟法第二
百七十八條第二項、第九十八條第三項前段，判決如主文。
中　　華　　民　　國　　九十一　　　年　　  三　　　　月　　  十五　　　日
                    最 高 行 政 法 院  第 一 庭
                                審 判 長 法  官　　　黃　綠　星
                                         法  官      林  茂  權
                                         法  官　　　鄭  淑  貞
                                         法  官　　　黃　璽　君
                                         法  官　　　廖　宏　明
右  正  本  證  明  與  原  本  無  異
　　　　　　　　　　　　　　　　　　　　 法院書記官　彭　秀　玲
中　　華　　民　　國　　九十一　　　年　　　三　　　　月　　　十五　　　日
